臺中高等行政法院判決
　　　　　　　　　　　　　　　　　　 94年度訴字第00047號
　　　　　　　　　　　　　　　.
原　　　告　甲○○
被　　　告　彰化縣政府
代　表　人　乙○○
訴訟代理人　戊○○
　　　　　　丁○○
　　　　　　丙○○
上列當事人間因水污染防治法事件，原告不服行政院環境保護署
中華民國93年12月14日環署訴字第0930079336號訴願決定，提起
行政訴訟，本院判決如下︰
　　主  文
原告之訴駁回。
訴訟費用由原告負擔。
　　事  實
一、事實概要：緣原告在彰化縣芳苑鄉○○村○○路○○段461
    號從事養豬事業（即頂畜牧場），於民國93年6月7日8時
    許因廢水處理設備（固液分離機）發生故障，將部分廢水引
    由雨水溝繞流排放，惟未依水污染防治法第59條第1項第2款
    規定立即向當地主管機關報備，案經民眾陳情，被告所屬環
    境保護局稽查隊於93年6月7日15時32分派員前往稽查屬實，
    將污染事實拍照存證及做成詳細稽查紀錄，案移被告依違反
    水污染防治法第18條暨事業水污染防治措施管理辦法第40條
    第1項規定，爰依同法第46條規定裁處罰鍰新台幣（下同）6
    萬元整，並命文到日立即封閉、拆除未經許可之放流口和相
    關設施及限期於93年8月10日前，檢具相關證明文件，報請
    被告機關所屬環境保護局查驗。原告不服，提起訴願，經訴
    願決定駁回，遂提起本件行政訴訟。
二、兩造聲明：
    (一)原告聲明求為判決：訴願決定及原處分均撤銷。
　　(二)被告聲明求為判決：駁回原告之訴。
三、兩造之陳述：
    (一)原告主張之理由：
    1.原告在彰化縣芳苑鄉○○路○○段461號從事養豬業，因
      廢水處理設備（固液分離機）不慎發生故障，立即派員修
      復，因修復零件不易取得，致延誤修復時間，導致部分廢
      水滿出水溝。
    2.當日有向當地主管機關報備，被告機關所屬環境保護局稽
      查人員到場也遇見搶修中，原告有立即向稽查人員口頭報
      備。
    (二)被告答辯之理由：
    1.按水污染防治法第18條規定「事業應採行水污染防治措施
      ；其水污染防治措施之適用對象、範圍、條件、必備設施
      、規格、設置、操作、監測、記錄、監測記錄資料保存年
      限、預防管理、緊急應變，與廢（污）水之收集、處理、
      排放及其他應遵行事項之管理辦法，由中央主管機關會商
      相關目的事業主管機關定之。」同法第46條規定「違反．
      ．．第十八條所訂辦法．．．，處新台幣六萬元以上六十
      萬元以下罰鍰，並通知限期補正或改善，屆期仍未補正或
      完成改善者，按日連續處罰．．．。」又事業水污染防治
      措施管理辦法第40條規定「事業廢（污）水不得繞流排放
      。但有下列情形之一者，不在此限：．．．二、廢（污）
      水處理設施發生故障，並符合本法第五十九條規定者．．
      ．前項第一款應於繞流排放發生後，三小時內向主管機關
      報告，並應記錄繞流排放情形，供主管機關查核．．．」
      本案原告從事養豬過程產生之廢水，因廢水處理設備（固
      液分離機）發生故障，而將部分廢水引由雨水溝繞流排放
      ，惟未依水污染防治法第59條第1項第2款規定立即向當地
      主管機關報備，經現場稽查採證屬實，核已違反水污染防
      治法第18條暨事業水污染防治措施管理辦法第40條第1項
      規定，被告爰依同法第46條規定處罰鍰6萬元整，揆諸旨
      揭法律規定，並無不當。
    2.原告訴訟理由略謂：「因廢水處理設備（固液分離機）不
      慎發生故障，立即派員修復，因修復零件不易取得，致延
      誤修復時間，導致部分廢水滿出水溝，當日有向當地主管
      機關報備，彰化縣政府所屬環境保護局稽查人員到場也遇
      見搶修中。」云云。
    3.惟本案原告因廢水處理設備（固液分離機）發生故障，而
      將部分廢水引由雨水溝繞流排放，惟未依水污染防治法第
      59條第1項第2款規定立即向當地主管機關報備，業如前述
      ，被告依水污染防治法第46條規定處罰鍰6萬元整，並限
      期於93年8月10日前完成改善，核無違誤。原告主張稽查
      當日因廢水處理設備（固液分離機）不慎發生故障，立即
      派員修復，因修復零件不易取得，致修復時間延遲，導致
      部分廢水滿出水溝，當日有向當地主管機關報備乙節，水
      污染防治法第59條規定：「廢（污）水處理設施發生故障
      時，符合下列規定者，於故障發生二十四小時內，得不適
      用主管機關所定標準：一、立即修復或啟用備份裝置，並
      採行包括減少、停止生產或服務作業量或其他措施之應變
      措施。二、立即於故障記錄簿中記錄故障設施名稱及故障
      時間，並向當地主管機關以電話或傳真報備，並記錄發話
      人、受話人姓名、職稱。三、於故障發生二十四小時內恢
      復正常操作或於恢復正常操作前減少、停止生產或服務作
      業。四、於五日內向當地主管機關提出書面報告。五、故
      障與所違反之該項放流水標準有直接關係者。六、不屬六
      個月內相同之故障。前項第四款書面報告內容，應包括下
      列事項：一、設施名稱及故障時間。二、發生原因及修復
      方法。三、故障期間所採取之污染防治措施。四、防止未
      來同類故障再發生之方法。五、前項第一款及第二款有關
      之證據資料。六、其他經主管機關規定事項。」復依前揭
      事業水污染防治措施管理辦法第40條第1項第2款規定，事
      業廢水雖有繞流排放情事，惟若係因廢（污）水處理設施
      發生故障所致，且業者所為故障報備須完全踐行上開水污
      染防治法第59條所定內容者，方得予免罰。經查原告之廢
      水處理設備（固液分離機）於93年6月7日上午八時發生故
      障，然原告卻遲致同日被告所屬環保局派員稽查後之16時
      40分始向該局報備，此有事業水污染防治設備故障紀錄單
      影本一紙附原處分卷可稽，是原告電話報備時間相距故障
      發生時間約8小時40分，已難認符合前揭水污染防治法第
      59條第1項第2款「立即」向當地主管機關以電話或傳真報
      備之規定，且原告亦未依同條第1項第4款規定於五日內向
      當地主管機關提出書面報告，是原告既未依照水污染防治
      法第59條規定內容踐行故障報備，從而原告違法事證明確
      ，被告依法告發處分。
    4.綜上，被告所為處分符合法令規定，原告主張無理由，請
      判決如被告之聲明。
　　理  由
一、按「事業應採行水污染防治措施；其水污染防治措施之適用
    對象、範圍、條件、必備設施、規格、設置、操作、監測、
    記錄、監測記錄資料保存年限、預防管理、緊急應變，與廢
    （污）水之收集、處理、排放及其他應遵行事項之管理辦法
    ，由中央主管機關會商相關目的事業主管機關定之。」、「
    違反依．．．第十八條所訂辦法．．．，處新台幣六萬元以
    上六十萬元以下罰鍰，並通知限期補正或改善．．．。」水
    污染防治法第18條及第46條分別定有明文。又「繞流排放：
    指廢 (污)水未經其正常操作時應流經之處理設施單元而排
    放。」、「廢（污）水不得繞流排放。但有下列情形之一者
    ，不在此限：．．．二、廢（污）水處理設施發生故障，並
    符合本法第五十九條規定者。」復分別為事業水污染防治措
    施管理辦法第2條第4款及第40條第1項第2款所明定。
二、本件原告從事養豬事業，於93年6月7日8時許因廢水處理設
    備（固液分離機）發生故障，將部分廢水引由雨水溝繞流排
    放，惟未依水污染防治法第59條第1項第2款規定立即向當地
    主管機關報備，案經民眾陳情，被告所屬環境保護局稽查隊
    於同日15時32分派員前往稽查屬實，將污染事實拍照存證及
    做成詳細稽查紀錄，案移被告依違反水污染防治法第18條暨
    事業水污染防治措施管理辦法第40條第1項規定，爰依同法
    第46條規定裁處罰鍰6萬元整，並命文到日立即封閉、拆除
    未經許可之放流口和相關設施及限期於93年8月10日前，檢
    具相關證明文件，報請被告機關所屬環境保護局查驗。原告
    不服，循序提起本件行政訴訟，主張其養豬場之廢水處理設
    備（固液分離機）不慎發生故障，立即派員修復，因修復零
    件不易取得，致延誤修復時間，導致部分廢水滿出流入水溝
    。被告機關所屬環境保護局稽查人員到場也遇見搶修中，原
    告有立即向稽查人員口頭報備，當日亦有向當地主管機關報
    備云云。
三、經查，原告在彰化縣芳苑鄉○○路○○段461號從事養豬業
    ，於93年6月7日8時許因廢水處理設備（固液分離機）發生
    故障，將部分廢水引由雨水溝繞流排放，惟未依水污染防治
    法第59條第1項第2款規定立即向當地主管機關報備，而遲至
    當日16時40分始以電話向被告所屬環境保護局報備之事實，
    有採證照片四張、環境稽查工作紀錄及報備紀錄表等影本附
    原處分卷可稽，復為兩造所不爭，自堪以認定。原告雖為上
    開主張，惟(一)按事業排放廢水於地面水體，應經其正常操作
    時應流經之處理設施單元而排放，不得繞流排放，為事業水
    污染防治措施管理辦法第2條第4款明定業者應遵守之義務，
    若有違反，即應受罰。(二)次按水污染防治法第59條規定：「
    廢（污）水處理設施發生故障時，符合下列規定者，於故障
    發生二十四小時內，得不適用主管機關所定標準：一、立即
    修復或啟用備份裝置，並採行包括減少、停止生產或服務作
    業量或其他措施之應變措施。二、立即於故障記錄簿中記錄
    故障設施名稱及故障時間，並向當地主管機關以電話或傳真
    報備，並記錄發話人、受話人姓名、職稱。三、於故障發生
    二十四小時內恢復正常操作或於恢復正常操作前減少、停止
    生產或服務作業。四、於五日內向當地主管機關提出書面報
    告。五、故障與所違反之該項放流水標準有直接關係者。六
    、不屬六個月內相同之故障。前項第四款書面報告內容，應
    包括下列事項：一、設施名稱及故障時間。二、發生原因及
    修復方法。三、故障期間所採取之污染防治措施。四、防止
    未來同類故障再發生之方法。五、前項第一款及第二款有關
    之證據資料。六、其他經主管機關規定事項。」復依前揭事
    業水污染防治措施管理辦法第40條第1項第2款規定，事業廢
    水雖有繞流排放情事，惟若係因廢（污）水處理設施發生故
    障所致，且業者所為故障報備已完全踐行上開水污染防治法
    第59條所定內容者，方得予免罰。查原告之廢水處理設備（
    固液分離機）於93年6月7日上午8時發生故障，原告雖提出
    估價單及統一發票影本各一件附於原處分卷可稽，並於93年
    6 月7日15時32分被告所屬環境保護局稽查人員到場稽查時
    ，立即向稽查人員口頭報備，復於稽查後之當日16時40分以
    電話向該局報備，此有事業水污染防治設備故障紀錄單影本
    一紙附原處分卷可稽，並為被告所不否認。惟原告依規定以
    電話報備時間距故障發生時間已經過8小時40分，且已發生
    廢水繞流排放之事實，已難認符合前揭水污染防治法第59條
    第1項第2款「立即」向當地主管機關以電話或傳真報備之規
    定。原告既未依照水污染防治法第59條規定立即向主管機關
    報備，被告據以裁處罰鍰6萬元，並命於文到日立即封閉未
    經許可之放流口及相關設施，核無違誤。訴願決定遞予維持
    ，亦無不合，原告仍執前詞訴請撤銷，為無理由，應予駁回
    。至於被告主張原告亦未依水污染防治法第59條第1項第4款
    規定於五日內向當地主管機關提出書面報告，因被告處分書
    並未記載此部分之違規事實，爰不予審究，並此敘明。
四、據上論結，本件原告之訴為無理由，依行政訴訟法第195條
    第1項後段、第98條第3項前段，判決如主文。
中　　華　　民　　國　　94　　年　　4　　月　　27 　日
                第三庭審判長法  官　沈　應　南
                            法  官　許　武　峰
                            法  官　林　秋　華
以上正本證明與原本無異。
如不服本判決，應於判決送達後20日內向本院提出上訴書狀，其
未表明上訴理由者，應於提起上訴後20日內向本院提出上訴理由
書（須依對造人數附具繕本）；如於本判決宣示或公告後送達前
提起上訴者，應於判決送達後20日內補提上訴理由書（須附繕本
）。未表明上訴理由者，逕以裁定駁回。
提起上訴應預繳送達用雙掛號郵票390元（34元及5元郵票各10份
)。
中　　華　　民　　國　　94　　年　　4　　月　　27 　日
                            書記官　王　百　全
